【裁判字號】    99,易,549
【裁判日期】    990520
【裁判案由】    詐欺
【裁判全文】
臺灣高雄地方法院刑事判決               99年度易字第549號
公  訴  人  臺灣高雄地方法院檢察署檢察官
被      告  乙○○
上列被告因詐欺案件，經檢察官提起公訴（98年度偵字第30809
號），本院判決如下：
    主  文
乙○○幫助犯詐欺取財罪，處有期徒刑柒月。緩刑貳年，緩刑期
間付保護管束，並應向檢察官指定之政府機關、政府機構、行政
法人、社區或其他符合公益目的之機構或團體，提供捌拾小時之
義務勞務。
    事  實
一、乙○○明知目前國內社會上層出不窮之不法份子為掩飾渠等
    不法行徑，避免執法人員之追究及處罰，經常利用他人之存
    款帳戶存摺、提款卡及密碼轉帳，以確保犯罪所得之不法利
    益並掩人耳目，因此，在客觀可以預見一般取得他人金融存
    款帳戶使用之行徑，常與財產犯罪所需有密切關連。然其竟
    因急於尋找工作，而基於縱有人持其所有之帳戶作為詐欺之
    犯罪工具，亦不違背其本意之幫助詐欺取財犯意，於民國98
    年7 月13日某時許，在高雄市○○路大樂賣場前，將其向中
    華郵政股份有限公司林園郵局申請之局號0000000 號、帳號
    0000000 號帳戶存摺、提款卡及密碼，交付予真實姓名年籍
    不詳，綽號「阿信」之成年男子及其所屬詐欺集團使用。嗣
    該詐欺集團取得乙○○所提供之帳戶存摺、提款卡及密碼等
    物後，即共同基於為自己不法所有之詐欺取財犯意聯絡，於
    同年月16日14時許，佯以丙○○之阿姨身分撥打電話予丙○
    ○，謊稱急需借款云云，致丙○○陷於錯誤，於同日14時38
    分許，至高雄市○○區○○路郵局，以臨櫃轉帳之方式，匯
    款新臺幣（下同）5 萬元至乙○○該帳戶內。嗣丙○○察覺
    受騙，及時報警連絡郵局停止乙○○帳戶之交易，致其所匯
    款項未遭提領，並經警循線查獲上情。
二、案經高雄縣政府警察局林園分局報告臺灣高雄地方法院檢察
    署檢察官偵查起訴。
    理  由
一、本件被告乙○○所犯係死刑、無期徒刑、最輕本刑為3 年以
    上有期徒刑以外之罪，其於準備程序中就被訴事實為有罪之
    陳述，經法官告知簡式審判程序之旨，並聽取檢察官及被告
    之意見，經合議庭評議後，裁定進行簡式審判程序。又本件
    卷內之人證、物證、書證等證據，依刑事訴訟法第273 條之
    2 規定，不受第159 條第1 項關於傳聞法則規定之限制，依
    法均有證據能力，合先敘明。
二、前揭被告提供郵局帳戶存摺、提款卡及密碼予詐騙集團使用
    ，取得該等資料之詐騙集團曾加以利用而遂行向他人詐欺取
    財之事實，業經被告於本院審理中坦承不諱，核與被害人丙
    ○○於警詢所述遭人詐騙經過情形，互相合。復有乙○○
    之郵局帳戶開戶基本資料、查詢最近帳戶交易資料表，以及
    被害人丙○○轉帳之郵政國內匯款執據、丙○○使用之市話
    通聯調閱查詢單等件附卷可稽，足認被告之自白，應與事實
    相符，自得為認定犯罪之依據。按金融帳戶為個人之理財工
    具，而金融存款帳戶，攸關存戶個人財產權益之保障，專屬
    性甚高，衡諸常理，若非與本人有密切關係，不可能提供個
    人帳戶供他人使用，又參以坊間報章雜誌及其他新聞媒體，
    對於以簡訊通知中獎或其他類似之不法犯罪集團，經常利用
    大量收購之他人存款帳戶，以隱匿其等詐欺取財犯罪之不法
    行徑，規避執法人員之查緝，並掩飾、確保因自己犯罪所得
    之財物，類此在社會上層出不窮之案件，亦多所報導及再三
    披露，則依一般人之社會生活經驗，苟見他人不自己申請開
    立帳戶而蒐集不特定人之帳戶使用，衡情應可預見收集之帳
    戶乃係被利用為與財產有關之犯罪工具，而被告自承其交付
    存摺、提款卡及密碼等帳戶資料予綽號「阿信」之不詳男子
    時，就有懷疑對方的目的，可能會被對方拿去作不法利用，
    但為了找工作，所以還是把資料給對方等語（本院卷第11頁
    ），足徵被告係在可預見其將帳戶提供不相識之人使用，可
    能會幫助犯罪集團作為不法收取他人款項之用及掩飾或隱匿
    重大犯罪所得財物之情況下，仍基於幫助詐欺之不確定故意
    提供該帳戶資料予他人使用至明。本件事證明確，被告犯行
    堪以認定，應依法論科。
三、按刑法上之幫助犯，係對於犯罪與正犯有共同之認識，而以
    幫助之意思，對於正犯資以助力，而未參與實施犯罪之行為
    者而言（最高法院75年度台上字第1509號、84年度台上字第
    5998號、88年度台上字第1270號判決參照）。是核被告所為
    ，係犯刑法第30條第1 項前段、第339 條第1 項之幫助詐欺
    取財罪。又被告並未實際參與詐欺犯行，所犯情節較正犯輕
    微，應依刑法第30條第2 項規定，減輕其刑。爰審酌被告提
    供金融機構帳戶予他人使用，不僅造成執法機關不易查緝犯
    罪行為人，助長經濟犯罪風氣，更造成被害人求償上之困難
    ，固有不該，惟念及被告於本院審理時坦認犯行，態度尚佳
    ，且因該帳戶及時經通報停止交易，丙○○所匯款項未遭詐
    欺集團提領，嗣後並由郵局將該款項匯還至丙○○指定之帳
    戶，有中華郵政股份有限公司鳳山郵局99年4 月30日鳳營字
    第0990100534號函存卷可查（本院卷第47頁），且被告亦與
    被害人丙○○達成和解，並獲其諒解，而表明願給自新機會
    （本院卷第22頁），及被告除有違反電子遊戲場業管理條例
    經判處拘役之前科外，無其他犯罪紀錄，有臺灣高等法院被
    告前案紀錄表在卷可考，素行尚可等一切情狀，量處有期徒
    刑7 月，以資懲儆。
四、末查，被告未曾因故意犯罪受有期徒刑以上刑之宣告，素行
    尚可，已如前述，其因失業而急欲找尋工作維持家計，而一
    時失慮致為本件犯行，且於本院審理時坦承犯行，復與被害
    人丙○○達成和解並得其原諒，亦如前述，足認被告深具悔
    意，經此偵、審及判罪科刑之宣告教訓，應知所警惕，信無
    再犯之虞，是本院認被告所受之宣告刑，以暫不執行為當，
    爰併予宣告緩刑2 年，以啟自新。復為使被告於緩刑期間內
    ，能深知戒惕，併宣告其於緩刑期間內，向指定之政府機關
    、政府機構、行政法人、社區或其他符合公益目的之機構或
    團體，提供80小時之義務勞務，期能使被告於義務勞務過程
    ，確切明瞭其行為所造成之損害，並培養正確觀念。另依刑
    法第93條第1 項第2 款規定，宣告在緩刑期間付保護管束，
    俾能由觀護人予以適當督促，並發揮附條件緩刑制度之立意
    及避免短期自由刑執行所肇致之弊端，以期符合本件緩刑目
    的。至被告究應向何政府機關、政府機構、行政法人、社區
    或其他符合公益目的之機構或團體提供義務勞務，則屬執行
    之問題，應由執行檢察官斟酌全案情節及各該機關、機構、
    法人、社區或團體之需求，妥為指定。另被告如有違反上述
    負擔而情節重大者，依刑法第75條之1 第1 項第4 款之規定
    ，得為撤銷緩刑宣告之事由，亦併予指明。
據上論斷，應依刑事訴訟法第273 條之1 第1 項、第299 條第1
項前段，刑法第339 條第1 項、第30條第2 項、第74條第1 項第
1 款、第2 項第5 款、第93條第1 項第2 款，刑法施行法第1 條
之1第1項、第2 項前段，判決如主文。
本案經檢察官甲○○到庭執行職務。
中    華    民    國    99    年    5    月    20     日
                  刑事第八庭  法  官  蔣志宗
以上正本證明與原本無異。
如不服本判決應於收受送達後10日內向本院提出上訴書狀，並應
敘述具體理由；如未敘述上訴理由者，應於上訴期間屆滿後20日
內向本院補提理由書（均須按他造當事人之人數附繕本）「切勿
逕送上級法院」。
中    華    民    國    99    年    5     月    20    日
                              書記官  李崑良
附錄本判決論罪科刑之法條：
刑法第30條
幫助他人實行犯罪行為者，為幫助犯。雖他人不知幫助之情者，
亦同。
幫助犯之處罰，得按正犯之刑減輕之。
刑法第339條第1項
意圖為自己或第三人不法之所有，以詐術使人將本人或第三人之
物交付者，處5 年以下有期徒刑、拘役或科或併科1 千元以下罰
金。
刑法施行法第1 條之1
中華民國94年1 月7 日刑法修正施行後，刑法分則編所定罰金之
貨幣單位為新臺幣。
94年1 月7 日刑法修正時，刑法分則編未修正之條文定有罰金者
，自94年1 月7 日刑法修正施行後，就其所定數額提高為30倍。
但72年6 月26日至94年1 月7 日新增或修正之條文，就其所定數
額提高為3倍。

司法院資訊處製作；財團法人民間司法改革基金會備份。
